最高法院刑事判決　　　　　　一○○年度台上字第二五二八號
上　訴　人　黃柏榮
選任辯護人　 曹宗彝律師
上列上訴人因公共危險等罪案件，不服台灣高等法院台中分院中
華民國九十八年十二月九日第二審更審判決（九十八年度交上更
(一)字第二三三號，起訴案號：台灣台中地方法院檢察署九十四年
度偵字第二０一０八號），提起上訴，本院判決如下：
    主  文
上訴駁回。
    理  由
按刑事訴訟法第三百七十七條規定：上訴於第三審法院，非以判
決違背法令為理由不得為之；是提起第三審上訴，應以原判決違
背法令為理由，係屬法定要件；如果上訴理由書狀並未依據卷內
訴訟資料具體指摘原判決不適用何種法則或如何適用不當，或所
指摘原判決違法情事顯與法律規定得為第三審上訴理由之違法情
形不相適合時，均應認其上訴為違背法律上之程式，予以駁回。
本件原判決撤銷第一審判決，改判論處上訴人黃柏榮從事業務之
人，因業務上之過失致人於死（處有期徒刑一年六月，減為有期
徒刑九月），及駕駛動力交通工具肇事，致人死亡而逃逸（處有
期徒刑一年六月，減為有期徒刑九月）等罪刑（定應執行刑為有
期徒刑一年四月）。上訴人之上訴意旨略稱：（一）原判決認定
兩車有發生擦撞，但顯與警員蔡志為證稱機車「僅有擦地痕，無
撞擊痕」之客觀證據不符。又事實欄認定係輾過後，駕駛人發現
有異才踩煞車；但理由欄先認定無煞車，後又稱係在煞車中，前
後齟齬。而原判決理由欄係認被害人遭右後輪輾壓。惟疑似肇事
車輛之煞車痕距離被害人遭輾壓處有十二餘公尺，且煞車痕為直
線非曲線，若確係該車肇事，亦應是前輪輾壓，不可能是右後輪
輾壓，其認定之事實顯與證據不符。刮地痕與煞車痕，兩者相距
一點六公尺，且呈現略微平行狀之客觀事實，兩車如何能發生碰
撞？原判決恝而未論，其所認定之事實與證據相悖，有理由矛盾
之違背法令。（二）證人即曳引拖板車之隨車助手陳榮勝證稱：
我不曉得有無撞到，我們沒看見車禍，行車順暢等語。原判決就
陳榮勝何以於經過事發地點時，均未聽見或感受有發生事故？上
訴人有無原判決事實認定之「發覺有異狀而踩煞車」等情，悉未
究明，遽為上訴人明知已肇事之認定，尚嫌速斷，復未說明陳榮
勝上開有利於上訴人之證詞，如何不足採為有利於上訴人認定之
理由，有判決理由不備之違誤。（三）原判決依證人顏秀珍所言
，認定肇事車輛於肇事後逕行離去，並未於事後在加油站停車察
看；但同段理由欄又以上訴人有停車察看，供作上訴人有認識事
故發生之重要論據。原判決事實之記載與理由之說明不相適合，
則肇事車輛是否與上訴人所駕駛之車輛同一，已非無疑。（四）
徵諸原審上訴審民國九十六年一月十二日勘驗筆錄及現場照片可
知，由海口南路沿港埠路往臨海路方向前進約十點一六公尺，有
一產業道路，旁有大排水溝，往前另有一產業道路及鐵軌。意即
從監視器到事發地點尚有兩個岔路，距離三百公尺，監視器無法
拍攝該交叉路口的車輛。本件肇事車輛極有可能是從上述岔路駛
入肇事地點，並與被害人車輛發生擦撞。原判決未就此調查證據
結果，於理由內詳予說明其取捨之心證理由，原審僅以肇事地點
之前路口監視器畫面，供作不利於上訴人認定之證據，不合於證
據法則，並有判決不備理由之違法。（五）內政部警政署刑事警
察局鑑定書說明：「惟因編號A－1為擦痕物質，無法有效排除相
關干擾成分，故欲引用本鑑定結果時，請務必配合現場實際狀況
與所採證物相互間之關聯性，考量疑似擦撞點相對高度是否吻合
、疑似擦撞點間可能形成之摩擦痕能否相對應等條件審慎綜合研
判」等語。原判決引用上開鑑定書，卻率予採納該鑑定書所稱「
相似」之結果，難謂適法。系爭鑑定文書之內容未臻明確，而有
明顯瑕疵，顯無證明力，且與未經調查無異，仍屬應於審判期日
調查之證據而未予調查之違法等語。
惟查：採證認事，係事實審法院之職權，其對證據證明力所為之
判斷，如未違背經驗法則與論理法則，復已敘述其憑以判斷之心
證理由，即不能任意指為違法。原判決依憑調查證據之結果並綜
合卷內證據資料，認定上訴人有其事實欄所載業務過失致人於死
及肇事逃逸之犯行。並就上訴人否認犯罪辯稱：伊是該日晚間六
時許才從大甲日南友嘉公司往清水方向行駛，伊沒有撞倒人，也
沒有肇事逃逸云云，認係卸責之詞，不足採信，予以指駁。從形
式上觀察，原判決並無足生影響判決結果之違背法令情形。另查
原判決理由欄已詳載係依憑證人顏秀珍證稱：我就看到拖板車的
右後輪輾過被害人蔡玉麗的頭部，當時我看到拖板車好像有停一
下子，然後就直走港埠路繼續前行，當天除了看到輾過被害人的
拖板車之外，沒有其他拖板車經過路口等語。證人洪基福證稱：
因為現場刮地痕很明顯，照片也可以拍攝出來，肇事車輛煞車痕
就在機車旁邊，有二條清楚煞車痕，煞車痕地區有黃色網狀線及
斑馬線，煞車痕是新的，我有摸地上煞車痕痕跡，還是黑黑的，
代表我摸的時候不久，有車子在那個地方煞車，拖板車後面輪胎
有二個輪子，那二條煞車痕是代表二個輪子之煞車痕，中間有一
小條空隙，是同一側之二個輪胎，只有大車才會同側有二個輪胎
等語。且觀諸道路交通事故現場圖及現場事故照片，被害人機車
刮地痕與煞車痕相距不遠，煞車痕在行人穿越道遺留血跡及腦漿
前之長度較長，之後較短，足見被害人被輾壓於行人穿越道之際
，該曳引拖板車係在煞車中，輾壓後仍係煞車狀態。而警方即調
閱台中縣清水鎮○○○路與港埠路監視器畫面（交通事故現場前
一路口），發現該事故時段只有一部曳引拖板車經過等情，並綜
合卷內證據資料，資為其認定事實所認之證據，因而認定本件肇
事者為上訴人，並說明被害人係被上訴人所駕之曳引拖板車右後
輪輾壓頭部等處而死亡，及上訴人明知肇事而逃逸等情，已於理
由內詳敘其調查證據之結果及取捨證據認定之理由；經核與證據
法則並不違背，亦無判決不備理由或理由矛盾之違法情形。而原
判決綜合全部證據資料，認定上訴人有過失致人於死及肇事逃逸
之事實，已明確認定，詳為記載，並非僅以內政部警政署刑事警
察局九十五年二月十七日刑鑑字第０九四０一八四七五七號鑑定
書為所憑之證據。雖據警員蔡志為於第一審證稱：勘察時，擦撞
痕是有，但是板車不是很新，板車上面都有其他刮痕，而且第二
次勘察時間是在車禍發生壹個月後，我沒有辦法判斷是否是新痕
。機車沒有明顯撞擊痕，只有擦地痕云云（第一審卷第九十五頁
）；致未有擦撞痕足供比對，然此不影響於本件事實之認定。上
訴意旨（一）、（四）、（五）係就原審採證認事職權之適法行
使，及不影響判決本旨之枝節事項，任意指摘，並非上訴第三審
之適法理由。又證人顏秀珍所證述：我就看到拖板車的右後輪輾
過被害人的頭部，當時我看到拖板車好像有停一下子，然後就直
走港埠路繼續前行等語。其所謂拖板車繼續前行，係指拖板車未
停留現場而言，與該拖板車有無於距離三十公尺處之加油站停車
無涉。上訴意旨（三）漫事爭執，自非合法之第三審上訴理由。
另依卷內資料，陳榮勝於第一審證稱：當時天色暗了，車子也不
是我在開的，沒有很注意車內外之狀況，我當時在車上打盹等語
（第一審卷第六十五頁）。則其另稱不知有無發生車禍；於警詢
稱：不曉得有無撞到，沒看見車禍，行車順暢云云，自不足資以
推翻原判決認定之事實。原判決未予說明，亦與判決理由不備之
情形不相符合。上訴意旨（二）執此指摘，自非第三審上訴之合
法理由。其餘上訴意旨則係就原判決已說明之事項，及不影響判
決本旨之枝節問題，斤斤指摘，亦難認已符合首揭法定之第三審
上訴要件。綜上所論，上訴人之上訴違背法律上之程式，予以駁
回。
據上論結，應依刑事訴訟法第三百九十五條前段，判決如主文。
中    華    民    國  一○○  年    五    月   十二   日
                      最高法院刑事第五庭
                          審判長法官  林  永  茂  
                                法官  蘇  振  堂  
                                法官  林  立  華  
                                法官  蔡  國  在  
                                法官  陳  春  秋  
本件正本證明與原本無異
                                      書  記  官  
中    華    民    國  一○○  年    五    月   十八   日
                                                      Ｅ